【裁判字號】    95,上訴,216
【裁判日期】    951013
【裁判案由】    行使偽造文書等
【裁判全文】
臺灣高等法院花蓮分院刑事判決         95年度上訴字第216號
上  訴  人  臺灣花蓮地方法院檢察署檢察官
被      告  丙○○
上列上訴人因行使偽造文書等案件，不服臺灣花蓮地方法院95年
度訴字第143號中華民國95年5月19日第一審判決（起訴案號：臺
灣花蓮地方法院檢察署93年度核退偵字第289號），提起上訴，
本院判決如下：
    主  文
原判決撤銷。
丙○○共同連續行使偽造私文書，足以生損害於他人，處有期徒
刑拾月。偽造之「呂文龍」署押壹枚、指印貳枚，均沒收。
    事  實
一、丙○○於民國92年6月間某日，在花蓮縣吉安鄉○○村○○
    路之光華工業區東側，見乙○○將其所有之90噸吊車停放該
    處，認有機可乘，竟夥同陳金龍（由檢察官另案偵查中），
    共同意圖為自己不法之所有，並基於竊盜之犯意及行使偽造
    私文書之概括犯意，先由陳金龍偽造「呂文龍」之署押（簽
    名）1枚、指印2枚，偽造賣方為「呂文龍」、買方為丙○○
    之買賣契約書1份，足以生損害於呂文龍本人。再由丙○○
    於同年8月2日，出示上開偽造之買賣契約書予不知情之拖吊
    工人林文煌、王水清（以上2人業經檢察官為不起訴處分確
    定）而行使之，致使該2人誤認丙○○已購得上開吊車，而
    受託駕駛拖吊車前往上開地點拆解該吊車，迄同年8月4日拆
    解完成後，丙○○復承前開犯意，再持上開買賣契約書行使
    之，委請不知情之黃青春雇用亦不知情之胡明輝、顧士慶、
    陳致強、陳志雄（以上5人均經檢察官為不起訴處分確定）
    駕駛大貨車與聯結車前往上開地點載運已拆解完成之吊車，
    使丙○○得以竊取上開吊車得手。嗣經盧耀輝當場發現，轉
    知乙○○後報警而查獲。
二、案經乙○○訴由花蓮縣警察局吉安分局報請臺灣花蓮地方法
    院檢察署檢察官偵查起訴。
    理  由
一、上開事實，業據被告丙○○於原審及本院審理中坦承不諱，
    核與被害人乙○○於警詢中指訴之失竊情節相符，並經證人
    盧耀輝、呂文龍、邱志文、林朝萬、林文煌、王水清、胡明
    輝、顧士慶、陳致強、陳志雄分別於警詢、偵訊中證述明確
    。此外，復有被告偽造之買賣契約書1份、內政部警政署刑
    事警察局94年5月9日刑紋字第0940064434號鑑驗書、系爭吊
    車之進口證明文件及贓物領據各1紙、現場照片20張等附卷
    可資佐證。足徵被告之自白與事實相符，堪予採信。事證明
    確，被告犯行堪以認定。
二、查被告偽造「呂文龍」之簽名、指印而偽造買賣契約書1份
    ，並持以行使雇用不知情之工人拖吊、拆解、載運而竊取被
    害人所有之吊車，核其所為，係犯刑法第216條、第210條之
    行使偽造私文書罪，及同法第320條第1項之竊盜罪。被告偽
    造署押、指印乃偽造文書之階段行為。其偽造後持以行使，
    偽造之低度行為應為行使之高度行為所吸收，均不另論罪。
    被告與陳金龍就前揭犯行，有犯意聯絡及行為分擔，均為共
    同正犯。又被告利用不知情之林文煌等人犯竊盜罪，為間接
    正犯。被告先後2次行使偽造私文書取信他人之犯行，時間
    緊接，手法相同，觸犯構成要件相同之罪名，顯係基於概括
    犯意反覆為之，為連續犯，應依修正前刑法第56條之規定論
    以一罪，依法加重其刑。又被告行為後，刑法第56條連續犯
    之規定，業於94年1月7日修正公布刪除，並於95年7月1日施
    行，則被告之犯行，因行為後新法業已刪除連續犯之規定，
    此刪除雖非犯罪構成要件之變更，但顯已影響行為人刑罰之
    法律效果，自屬法律有變更，依新法第2條第1項規定，比較
    新舊法結果，仍應適用較有利於被告之行為時法律即舊法論
    以連續犯（最高法院95年第8次刑事庭會議決議參照），附
    此敘明。被告係以行使偽造私文書之方法，遂行其竊盜之目
    的，是其所犯上開兩罪間，有方法、目的之牽連犯關係，應
    依刑法第55條之規定從一重之連續行使偽造私文書罪處斷。
    被告行為後，修正後之刑法刪除第55條關於牽連犯之規定，
    則被告所犯上述各罪即應依數罪併罰之規定分論併罰。比較
    新舊法之規定，修正後之規定並非較有利於被告，依刑法第
    2條第1項之規定，應適用行為時之法律，即適用修正前刑法
    第55條牽連犯之規定，從一重之連續行使偽造私文書罪處斷
    。原審依據上開法律對被告予以論罪科刑，固非無見。惟疏
    未論及間接正犯，且被告夥同他人以偽造買賣契約佯稱自己
    為買受人，並利用他人來竊取財物，所竊得之財物價值不菲
    ，原判決僅量處有期徒刑6月，尚嫌過輕。檢察官上訴指摘
    原判決量刑過輕，為有理由，應予撤銷改判。本院審酌被告
    係以行使偽造買賣契約書並利用他人之方式來竊取他人車輛
    ，及犯後坦承犯行態度尚佳，與犯罪手段、竊得財物之價值
    不菲等一切情狀，量處如主文所示之刑，以示懲儆。買賣契
    約書上被告偽造之「呂文龍」署押（簽名）1枚、指印2枚，
    均應依刑法第219條之規定宣告沒收。
據上論斷，應依刑事訴訟法第369條第1項前段、第364條、第299
條第1項前段，刑法第28條、第216條、第210條、第320條第1項
、第219條，修正前刑法第56條、第55條，判決如主文。
本案經檢察官甲○○到庭執行職務。
中    華    民    國    95    年    10    月    13    日
                  審判長法  官  蔣有木
                        法  官  賴淳良
                        法  官  湯文章
上列正本證明與原本無異。
如不服本判決，應於判決送達後10日內向本院提出上訴狀。其未
述理由者，並應於提出上訴狀後10日內向本院補提理由狀 (須
附繕本)。
                        書記官  李德霞
中    華    民    國    95    年    10    月    13    日
附錄本判決論罪科刑之法條：
刑法第320條第1項：
意圖為自己或第三人不法之所有，而竊取他人之動產者，為竊盜
罪，處5年以下有期徒刑、拘役或500元以下罰金。
刑法第216條：
行使第210條至第215條之文書者，依偽造、變造文書或登載不實
事項或使登載不實事項之規定處斷。
刑法第210條：
偽造、變造私文書，足以生損害於公眾或他人者，處5年以下有
期徒刑。


司法院資訊處製作；財團法人民間司法改革基金會備份。
